【裁判字號】    98,上訴,44
【裁判日期】    980305
【裁判案由】    妨害自由
【裁判全文】
臺灣高等法院高雄分院刑事判決          98年度上訴字第44號
上  訴  人  臺灣屏東地方法院檢察署檢察官
被      告  甲○○
上列上訴人因被告妨害自由案件，不服臺灣屏東地方法院97年度
訴字第1005號中華民國97年11月4 日第一審判決（起訴案號：臺
灣屏東地方法院檢察署97年度偵字第4728號），提起上訴，本院
判決如下：
    主  文
上訴駁回。
    理  由
一、公訴意旨略以：被告甲○○於民國96年1 月19日係任職於屏
    東縣警察局內埔分局內埔派出所之警員，為依法令服務於國
    家而具有法定職務權限之人員；其於96年1 月19日上午持臺
    灣屏東地方法院檢察署檢察官簽發之拘票，拘提被害人即受
    刑人乙○○到案執行（拘提期限至96年1 月19日止），由於
    被害人起先蓄意不告知被告本件執行案已於95年12月25日易
    科罰金執行完畢，因此，仍依規定拘提被害人到案，並製作
    人別等資料後，解送被害人到臺灣屏東地方法院檢察署，迨
    當日上午7 時30分許至10時30分許之間某時，途經屏東縣麟
    洛鄉運動公園時，被害人始告知被告渠已易科罰金執行完畢
    ，並出示繳納罰金收據供被告查看，詎被告此時明知被害人
    已執行完畢，並無執行拘提之必要，仍執意將被害人解送臺
    灣屏東地方法法院檢察署，以此非法之方法妨害其之自由；
    嗣被害人到臺灣屏東地方法院檢察署之後，始釋放之，因認
    被告涉犯刑法第302 條、第134 條公務人員假借職務上之權
    力犯妨害自由罪嫌等語。
二、按犯罪事實，應依證據認定之，無證據不得認定犯罪事實；
    又不能證明被告犯罪者，應諭知無罪之判決；刑事訴訟法第
    154 條第2 項、第301 條第1 項分別定有明文。次按刑事訴
    訟法第161 條已於民國91年2 月8 日修正公布，其第1 項規
    定：檢察官就被告犯罪事實，應負舉證責任，並指出證明之
    方法。因此，檢察官對於起訴之犯罪事實，應負提出證據及
    說服之實質舉證責任。倘其所提出之證據，不足為被告有罪
    之積極證明，或其指出證明之方法，無從說服法院以形成被
    告有罪之心證，基於無罪推定之原則，自應為被告無罪判決
    之諭知（最高法院92年台上字第128號判例可資參照）。
三、關於傳聞證據之證據能力方面
(一)按被告以外之人於審判外之言詞或書面陳述，除法律有規定者
  外，不得作為證據；又被告以外之人於審判外之陳述，雖不符
  前4 條之規定，而經當事人於審判程序同意作為證據，法院審
  酌該言詞陳述或書面陳述作成時之情況，認為適當者，亦得為
  證據。刑事訴訟法第159 條第1 項、第159 條之5 第1 項分別
  定有明文。
(二)檢察官及被告於本院準備程序時，已表示對於本判決下列所引
  用之屬審判外陳述之傳聞證據部分，均同意作為證據。本院斟
  酌上開證據並無違法取得之情事，亦無證明力明顯過低或其他
  顯不適當之情形，認為作為本件被告甲○○論罪與否之證據亦
  屬適當，是均得採為證據。
四、本件公訴人認被告甲○○涉犯前揭妨害自由罪嫌，係以被害
    人乙○○之指訴及內政部警政署刑事警察局測謊鑑定書為其
    主要論據。惟訊據被告則堅決否認有何妨害自由故意，辯稱
    ：伊係合法持檢察官簽發之拘票到被拘提人乙○○家執行拘
    提，拘提時乙○○並無拿繳清罰金之收據給伊看，係在伊做
    完犯人人別查證後，移送到屏東地方法院檢察署途中乙○○
    始告知有託人繳納罰金，並說到地檢署再予說明，伊也認為
    應該到地檢署再查證清楚，確認是否已繳清罰款，伊並無妨
    害乙○○自由之犯意等語。
五、經查：
（一）被告甲○○於96年1 月19日持臺灣屏東地方法院檢察署檢
      察官所簽發之拘票（拘提期限96年1 月19日以前拘到）前
      往被害人乙○○位於內埔鄉○○村○○路231 號住處，拘
      提被害人到案執行，經將被害人帶至警局完成人別訊問後
      ，立即將其解送臺灣屏東地方法院檢察署，及被害人已於
      95年12月25日繳納罰金執行完畢等情，為被告供承在卷，
      且業據證人即被害人乙○○在檢察官偵訊及原審審理時具
      結證述明確，並有臺灣屏東地方法院檢察署檢察官拘票、
      報告書、臺灣屏東地方法院檢察署95年度執字第2882號執
      行卷宗在卷可佐，此部分之事實固堪信屬實。
（二）惟按刑法剝奪行動自由罪，須有剝奪他人行動自由之故意
      ，始能成立，亦即行為人必須認識其係以私禁或其他非法
      之方法剝奪他人之行動自由，而容認或決意為之，始得成
      立本罪。查本件證人即被害人乙○○即於原審審理時雖證
      稱：其在住處欲將罰金繳納收據出示與被告，但遭受被告
      拒絕等語，惟本件被告係持檢察官簽發之拘票前往對被害
      人乙○○執行拘提，雖被害人乙○○已先於95年12月25日
      至臺灣屏東地方法院檢察署繳清易科罰金新台幣10萬8 千
      9 百元，本已無再執行拘提之必要，惟綜觀全卷並無通知
      執行機關屏東縣政府警察局內埔分局撤銷本件拘提之註記
      ，此有臺灣屏東地方法院地檢署95年度執字第2882號卷宗
      在卷可憑（偵查他字卷第32-33 頁），因臺灣屏東地方法
      院檢察署檢察官疏未撤銷該拘票或通知執行拘提機關毋庸
      再執行拘提，以致被告仍持檢察官所簽發，被拘人乙○○
      ，限於96年1 月19日以前拘提到案之拘票，執行拘提乙○
      ○之職務，已難認其有剝奪他人行動自由之故意。雖被拘
      人乙○○於被告執行拘提時曾出示繳交罰金之收據，然被
      告未當場查證或以電話與臺灣屏東地方法院檢察署聯絡查
      明，卻仍執意依拘提程序將被害人乙○○拘提至臺灣屏東
      地方法院檢察署以究明乙○○是否確已經檢察官同意易科
      罰金，繳交罰金執行完畢，所為執行手段確有可議。惟被
      告既係持檢察官簽發之拘票執行拘提，又未接獲檢察官撤
      銷拘票或無庸執行拘提之通知，其對被拘人乙○○出示之
      收據，認其真偽存疑（否則檢察署應已撤銷該拘票或通知
      無庸執行），應至臺灣屏東地方法院檢察署查證清楚，而
      依拘提程序執行，將被害人乙○○帶至臺灣屏東地方法院
      檢察署，自難認其有剝奪他人行動自由之故意。
六、縱上所述，被告甲○○係依法執行拘提職務，並無剝奪他人
    行動自由之犯意，應堪認定，此外，復無其他積極證據足資
    證明被告有何公訴人所指之上開犯行，自屬不能證明被告犯
    罪，揆諸首揭法條規定及判決、判例意旨，自應依法諭知被
    告無罪之判決。
七、原審因而以不能證明被告犯妨害自由罪，而為被告無罪之諭
    知，核無違誤；檢察官上訴意旨，猶執前詞，指摘原判決不
    當，為無理由，應予駁回。
據上論斷，應依刑事訴訟法第368 條，判決如主文。
本案經檢察官劉玲興到庭執行職務。
中    華    民    國    98    年    3     月    5    日
                刑事第一庭  審判長法  官  郭雅美
                                  法  官  張意聰
                                  法  官  莊崑山
以上正本證明與原本無異。
如不服本判決應於收受本判決後10日內向本院提出上訴書狀，其
未敘述上訴理由者，並得於提起上訴後10日內向本院補提理由書
狀（均須按他造當事人之人數附繕本）「切勿逕送上級法院」。
中    華    民    國    98    年    3     月    5    日
                                  書記官  葉淑華


司法院資訊處製作；財團法人民間司法改革基金會備份。
